【裁判字號】    98,消債更,152
【裁判日期】    990212
【裁判案由】    更生程序
【裁判全文】
臺灣嘉義地方法院民事裁定           98年度消債更字第152號
聲  請  人
即 債務 人  甲○○
上列聲請人因消費者債務清理更生事件，本院裁定如下：
    主  文
債務人甲○○自中華民國九十九年二月十二日上午十時起開始更
生程序。
命本院司法事務官進行本件更生程序。
    理  由
一、按債務人不能清償債務或有不能清償之虞者，得依本條例所
    定更生或清算程序，清理其債務，消費者債務清理條例（下
    稱消債條例）第3 條定有明文。再按債務人對於金融機構因
    消費借貸、自用住宅借款、信用卡或現金卡契約而負債務，
    在聲請更生或清算前，應提出債權人清冊，以書面向最大債
    權金融機構請求協商債務清償方案，並表明共同協商之意旨
    。協商成立者，應以書面作成債務清償方案，由當事人簽名
    、蓋章或按指印；協商不成立時，應付與債務人證明書。債
    務人無擔保或無優先權之債務總額未逾新臺幣一千二百萬元
    者，於法院裁定開始清算程序或宣告破產前，得向法院聲請
    更生；法院開始更生程序之裁定，應載明其年、月、日、時
    ，並即時發生效力，復為同條例第151條第1項、第4項、第4
    2條第1項及第45條第1項所明定。
二、本件聲請人即債務人向本院聲請更生，主張：其有不能清償
    債務情事，於消債條例施行後，已提出債權人清冊，以書面
    向最大債權金融機構即玉山銀行股份有限公司（下稱玉山銀
    行）請求共同協商債務清償方案，惟該銀行提出之償還方案
    ，要求聲請人須分180 期，以利率2%計算，每月攤還新臺幣
    （下同）12,434元之債務，然因聲請人每月收入僅約13,000
    元，扣除必要支出後，根本無力清償債務，致本件協商不成
    立，且其無擔保或無優先權之債務總額未逾1,200 萬元，復
    未經法院裁定開始清算程序或宣告破產，爰依法聲請更生等
    語。
三、經查：
  (一)聲請人主張其目前積欠債務總金額約5,645,782 元，前於消
    債條例施行後已提出債權人清冊，以書面向最大債權金融機
    構即玉山銀行請求共同協商債務清償方案，惟該銀行提出之
    償還方案，要求聲請人須分180期，以利率2% 計算，每月攤
    還12,434元之債務，然因聲請人每月收入扣除必要支出後，
    根本無力清償債務，致本件協商不成立等情，此有聲請人提
    出之債權人清冊、前置協商不成立通知書、財產歸屬資料清
    單及財團法人金融聯合徵信中心當事人綜合信用報告影本各
    1件在卷可按，堪信真實。
  (二)聲請人又主張其目前以家庭代工或打零工為業，每月收入並
    不固定，平均僅約13,000元各節，亦據其提出財產及收入狀
    況說明書及前置協商收入切結書各1 份為憑，並經本院依職
    權調取聲請人96年度及97年度所得資料查詢結果，聲請人該
    2 年度均無固定薪資所得收入，亦有稅務電子閘門財產所得
    調件明細表2份為憑，亦堪信其主張為真實。
  (三)本院參酌內政部所公告97年度臺灣省低收入戶最低生活費用
    每人每月為9,829 元【該統計係按照政府最近一年平均每人
    消費支出（包括食品費、衣著鞋襪費、房租水電費、家居管
    理費、醫療保健費、交通通訊費、娛樂教育費及雜項支出）
    百分之六十訂定】，倘以此標準計算，聲請人目前每月平均
    收入僅約13,000元，扣除其前揭最低生活費用每月9,829 元
    後，僅剩3,171 元可供支配或還款，顯不足清償債權銀行所
    提每月攤還12,434元之償還方案甚明。
  (四)聲請人名下雖有坐落嘉義縣竹崎鄉五間厝482地號及484地號
    土地及其上房屋1棟（門牌：嘉義縣竹崎鄉灣橋村五間厝48-
    43號），然系爭房地之公告現值總值僅約839,300 元，此有
    稅務電子閘門財產所得調件明細表1 件在卷可參，縱使以聲
    請人目前委由房屋仲介業者託售之價格，亦僅在300 萬元至
    350萬元之譜，亦有銷售委任契約書2份可參，然聲請人目前
    負欠之債務高達5,645,782 元，參以聲請人每月收入扣除必
    要支出後，已不足償還債務，均業如前述，故聲請人顯有不
    能清償債務之情事至明。
四、綜上，以聲請人目前負債大於資產之狀態，且其每月平均收
    入僅約13,000元收入，扣除每月必要支出費用9,829 元後，
    已無法清償債權銀行所提出每月攤還12,434元之償還方案，
    故聲請人主張其有不能清償債務之情事，亦堪認為真實。從
    而，聲請人既有不能清償債務之情事，自應允其於消費者債
    務清理條例施行後，選擇以更生程序清理其債務，藉以妥適
    調整債務人與債權人及其他利害關係人間之權利義務關係，
    保障債權人獲得公平受償，並謀求債務人經濟生活之重建復
    甦機會。此外，本件又查無聲請人有消費者債務清理條例第
    6 條第3項、第8條或第46條各款所定駁回更生聲請之事由存
    在，則聲請人聲請更生，於法尚無不符，應予准許。
五、末按法院裁定開始更生或清算程序後，得命司法事務官進行
    更生或清算程序，消費者債務清理條例第16條第1 項前段定
    有明文，本件更生之聲請，業經本院裁定准許開始更生程序
    ，爰依前揭規定，命法事務官進行本件更生程序，爰裁定如
    主文。
中    華    民    國    99    年    2    月    12    日
              民事第一庭    法      官  周俞宏
以上為正本係照原本作成。
本件不得抗告。
本裁定已於民國99年2月12日上午10時公告。
中    華    民    國    98    年    2    月    12    日
                            書  記  官  劉怡欣

司法院資訊處製作；財團法人民間司法改革基金會備份。
